【裁判字號】    99,訴易,12
【裁判日期】    990406
【裁判案由】    侵權行為損害賠償
【裁判全文】
臺灣高等法院民事裁定                  99年度訴易字第12號
原      告  子○○
            己○○
被      告  辛○○
訴訟代理人  壬○○
被      告  丙○○
            丁○○
上列當事人間侵權行為損害賠償事件，原告提起刑事附帶民事訴
訟，經本院刑事庭移送前來，本院裁定如下：
    主  文
原告之訴及假執行之聲請均駁回。
訴訟費用由原告負擔。
    理  由
一、按因犯罪而受損害之人，於刑事訴訟程序得提附帶民事訴訟
    ，對於被告請求回復其損害，刑事訴訟法第487條第1項定有
    明文。是得於刑事訴訟程序提起附帶民事訴訟請求賠償之人
    ，以因犯罪而受損害者為限，如非因犯罪而受有損害之人，
    自不得以刑事附帶民事訴訟程序請求賠償。又刑事庭移送民
    事庭之附帶民事訴訟，其移送後之訴訟程序應適用民事訴訟
    法，移送前之訴訟行為是否合法，仍應依刑事訴法決定之。
    刑事庭依刑事訴訟法第504條第1項，移送民事庭之附帶民事
    訴訟，其提起合法與否，應依刑事訴訟法予以判斷，不得於
    移送民事庭後，將關於獨立民事訴訟之法規，溯及於附帶提
    起民事訴訟時，而予適用。又刑事庭移送民事庭之附帶民事
    訴訟，僅移送前之訴訟行為準用關於刑事訴訟之規定，若移
    送後之訴訟程序，則應適用民事訴訟法，故移送民事庭之附
    帶民事訴訟，縱其移送前提起此項訴訟，不合刑事訴訟法第
    487條所定之要件，而有同法第502條第1項關於訴之不合法
    之規定情形時，但其移送後之訴訟程序，既應適用民事訴訟
    法，即屬同法第249條第1項第6款所謂起訴不備其他要件，
    仍應依該條項款之規定，以裁定駁回之（最高法院41年台上
    字第50號裁定、44年台抗4號判例意旨參照）。
二、本件原告主張被告因涉犯詐欺取財罪嫌，經檢察官提起公訴
    ，並經判處罪刑在案，自應負侵權行為賠償責任等情，提起
    刑事附帶民事訴訟，求為判決：(一)被告辛○○、丙○○、丁
    ○○應與其餘被告乙○○、庚○○、戊○○、癸○○、甲○
    ○（另結）連帶給付原告子○○新台幣（下同）199,983元
    、連帶給付原告己○○161,974元，及均自起訴狀繕本送達
    翌日起至清償日止按年息百分之五計算之利息。(二)願供擔保
    ，請准宣告假執行。
三、惟查，臺灣新竹地方法院97年度訴字第299號、本院98年上
    訴字第1472號判決，係以被告丙○○、丁○○明知收購人頭
    帳戶者，其目的在借用個人帳戶作為詐欺集團之人頭帳戶，
    或供被害人匯入遭詐騙款項之帳戶，仍基於幫助詐欺取財之
    犯意，丙○○引介欲轉售人頭帳戶之丁○○予癸○○，癸○
    ○得此幫助引介，因而於96年12月2日至同年月7日間某日晚
    上，在新竹縣新豐鄉明新科技大學附近，以一萬元之代價，
    向丁○○收購訴外人呂豐詣所有，渣打國際銀行新社分行第
    000000000000號帳戶之存摺及金融卡，將上開帳戶資料提供
    予詐騙集團，由詐騙集團成員於96年10月間，詐騙訴外人蔡
    瑩潔匯款24,000元至呂豐詣上開帳戶；另於96年9、10月時
    間，詐騙訴外人黃志鴻匯款20萬元至呂豐詣上開帳戶之事實
    ，認被告丙○○、丁○○所為係犯幫助詐欺取財罪，判處被
    告丙○○、丁○○罪刑，而原告子○○、己○○受詐騙匯予
    詐騙集團之款項均非匯入上開呂豐詣之銀行帳戶，有上開刑
    事判決書在卷可稽（見本院卷第4頁背面、第44頁、第46 頁
    ），被告丙○○、丁○○既未幫助詐騙集團詐欺原告子○○
    、己○○，即難認原告子○○、己○○係因被告丙○○、丁
    ○○犯罪而受損害之人。另被告辛○○係犯非法寄藏可發射
    子彈具殺傷力改造手槍而被處罪刑，至於其被訴幫助犯詐欺
    取財罪部分，亦經上揭新竹地方法院97年度訴字第299號判
    決被告辛○○無罪，並經本院98年度上訴字第1472號判決駁
    回檢察官之上訴在案（見本院卷第32頁背面、第33頁），原
    告子○○、己○○顯亦非因被告辛○○犯罪而受損害之人。
    原告子○○、己○○既非因被告丙○○、丁○○、辛○○犯
    罪而受損害之人，應不得於刑事訴訟程序提起附帶民事訴訟
    而為請求。本院刑事庭雖將此部分原告所提刑事附帶民事訴
    訟移送民事庭，依首開說明，其訴仍非合法，應予駁回。
四、綜上所述，原告子○○、己○○並非因被告辛○○、丙○○
    、丁○○犯罪而受損害之人，不得於刑事訴訟程序提起附帶
    民事訴訟，其提起本件刑事附帶民事訴訟，於法不合，應予
    駁回。其訴既經駁回，其假執行之聲請亦失所屬附麗，應併
    予駁回。
五、依民事訴訟法第249條第1項第6款、第95條、第78條，裁定
    如主文。
中    華    民    國    99    年    4     月    6     日
                  民事第三庭
                        審判長法  官 林敬修
                              法  官 黃騰耀
                              法  官 張靜女
正本係照原本作成。
不得抗告。
中    華    民    國    99    年    4     月    6     日
                              書記官 蕭麗珍

司法院資訊處製作；財團法人民間司法改革基金會備份。
